臺灣彰化地方法院刑事判決　　　　　　　99年度訴字第1536號
公　訴　人　臺灣彰化地方法院檢察署檢察官
被　　　告　江寬信
上列被告因違反毒品危害防制條例案件，經檢察官提起公訴（99
年度毒偵字第1913號），本院合議庭裁定由受命法官獨任進行簡
式審判程序，茲判決如下：
    主  文
江寬信施用第一級毒品，累犯，處有期徒刑壹年貳月，扣案之第
一級毒品海洛因壹包（驗餘淨重零點壹零陸陸公克），沒收銷燬
之。
    犯罪事實
一、江寬信前於民國97年間，因施用毒品案件，經臺灣雲林地方
    法院以97年度毒聲字第132 號裁定移送觀察、勒戒後，認無
    繼續施用毒品傾向，於97年8 月5 日觀察、勒戒執行完畢釋
    放，並由臺灣雲林地方法院檢察署檢察官以97年度毒偵字第
    374 號為不起訴處分確定。又於上開觀察、勒戒執行完畢後
    5 年內之97年間，因施用毒品案件，經本院以97年度訴字第
    3065號判決判處有期徒刑7 月、3 月、應執行有期徒刑9 月
    確定；另因詐欺案件，經本院以98年度簡字第1154號判處有
    期徒刑5 月確定，上開2 案經本院裁定定應執行有期徒刑1
    年確定，甫於99年3 月13日縮刑期滿執行完畢。
二、詎江寬信仍不知悔改，復基於同時施用第一級毒品海洛因及
    第二級毒品甲基安非他命之犯意，於99年10月10日下午1 時
    許，在其位於彰化縣員林鎮○○里○○路○ 段83巷119 號住
    處，以將第一級毒品海洛因及第二級毒品甲基安非他命一起
    摻入玻璃球內燒烤吸食煙霧之方式，同時施用第一級毒品海
    洛因及第二級毒品甲基安非他命1 次。嗣於99年10月10日下
    午3 時10分許，為警在彰化縣員林鎮○○路與博愛路口盤查
    ，江寬信旋在有偵查權限之機關或個人尚未發覺其上開施用
    海洛因及甲基安非他命之犯行前，主動拿出其所有，為其上
    開施用毒品剩餘之第一級毒品海洛因1 包（送驗淨重0.1074
    公克，驗餘淨重0.1066公克）供警方查扣，並向警方自首坦
    認其於上開時、地施用海洛因及甲基安非他命之犯行，並接
    受裁判，且同意警方於同日下午5時許，對其採集尿液送驗
    ，結果呈可待因、嗎啡、甲基安非他命及安非他命陽性反應
    ，而查悉上情。
三、案經彰化縣警察局員林分局報告臺灣彰化地方法院檢察署檢
    察官偵查起訴。
    理  由
一、按除被告所犯為死刑、無期徒刑、最輕本刑為3 年以上有期
    徒刑之罪或高等法院管轄第1 審案件者外，於刑事訴訟法第
    273 條第1 項程序進行中，被告先就被訴事實為有罪之陳述
    時，審判長得告知被告簡式審判程序之旨，並聽取當事人、
    代理人、辯護人及輔佐人之意見後，裁定進行簡式審判程序
    ；除簡式審判程序、簡易程序及第376 條第1 款、第2 款所
    列之罪之案件外，第一審應行合議審判，刑事訴訟法第273
    條之1 第1 項、第284 條之1 分別定有明文。本案被告江寬
    信所犯係死刑、無期徒刑、最輕本刑為3 年以上有期徒刑以
    外之罪，並於本院行準備程序時就被訴事實為有罪之陳述，
    經受命法官告知簡式審判程序之旨，並聽取其與公訴人之意
    見後，本院認無不得或不宜改依簡式審判程序進行之處，爰
    依上揭規定，裁定本案由受命法官獨任進行簡式審判程序，
    合先敘明。
二、上揭犯罪事實，業據被告江寬信於警詢、偵訊及本院審理時
    均坦承不諱，而被告為警採集尿液送驗，檢驗結果確呈安非
    他命、甲基安非他命、可待因及嗎啡陽性反應，有詮昕科技
    股份有限公司99年11月1 日報告編號9A180020號濫用藥物尿
    液檢驗報告及彰化縣警察局員林分局委託檢驗尿液代號與真
    實姓名對證單各1 份附卷可稽（見毒偵卷第19、36頁），又
    扣案白色粉末1 包（送驗淨重0.1074公克，驗餘淨重0.1066
    公克），經送鑑定，亦檢出有第一級毒品海洛因成分，有行
    政院衛生署草屯療養院99年10月18日草療鑑字第0991000108
    號鑑定書1 紙及查扣案照片1 張在卷可參（見毒偵卷第34、
    18頁）。堪認被告前揭自白同時施用第一級毒品海洛因及第
    二級毒品甲基安非他命之犯行1次，核確與事實相符。
三、按毒品危害防制條例於92年7 月9 日修正公布，自93年1 月
    9 日施行，其中第20條、第23條將施用毒品之刑事處遇程序
    ，區分為「初犯」及「5 年內再犯」、「5 年後再犯」。依
    其立法理由之說明：「初犯」，經觀察、勒戒或強制戒治後
    ，應為不起訴處分或不付審理之裁定；經觀察、勒戒或強制
    戒治執行完畢釋放後，「5 年內再犯」者，因其再犯率甚高
    ，原實施之觀察、勒戒及強制戒治既已無法收其實效，爰依
    法追訴或裁定交付審理。至於經觀察、勒戒或強制戒治執行
    完畢釋放後，「5 年後再犯」者，前所實施之觀察、勒戒或
    強制戒治已足以遮斷其施用毒品之毒癮，為期自新及協助其
    斷除毒癮，仍適用「初犯」規定，先經觀察、勒戒或強制戒
    治之程序。從而依修正後之規定，僅限於「初犯」及「5 年
    後再犯」二種情形，始應先經觀察、勒戒或強制戒治程序。
    倘被告於5 年內已再犯，經依法追訴處罰，縱其第3 次（或
    第3 次以上）再度施用毒品之時間，在初犯經觀察、勒戒或
    強制戒治執行完畢釋放5 年以後，已不合於「5 年後再犯」
    之規定，且因已於「5 年內再犯」，顯見其再犯率甚高，原
    實施觀察、勒戒或強制戒治，已無法收其實效，即應依該條
    例第10條處罰（最高法院95年度第7 次刑事庭會議決議、最
    高法院97年度第5 次刑事庭會議決議要旨參照）。經查，被
    告前於97年間，因施用毒品案件，經臺灣雲林地方法院以97
    年度毒聲字第132 號裁定移送觀察、勒戒後，認無繼續施用
    毒品傾向，於97年8 月5 日觀察、勒戒執行完畢釋放，並由
    臺灣雲林地方法院檢察署檢察官以97年度毒偵字第374 號為
    不起訴處分確定。又於上開觀察、勒戒執行完畢後5 年內之
    97年間，因施用毒品案件，經本院以97年度訴字第3065號判
    決判處有期徒刑7 月、3 月、應執行有期徒刑9 月確定之事
    實，有臺灣高等法院被告前案紀錄表1 份附卷可參，被告前
    既曾因施用毒品案件，經觀察、勒戒執行完畢釋放後之5 年
    內，再犯施用毒品罪，經法院判刑確定，復犯本案同時施用
    第一級毒品及第二級毒品之犯行，揆諸前揭說明，即非屬毒
    品危害防制條例第20條第3 項所規定之「五年後再犯」之情
    形，且因前已於「五年內再犯」，即應依毒品危害防制條例
    第10條之規定處罰，要無不合。綜上所述，本案事證明確，
    被告犯行洵堪認定，應予依法論科。
四、按海洛因、甲基安非他命分別為毒品危害防制條例第2 條第
    2 項第1 、2 款所明定之第1 、2 級毒品。核被告所為，係
    犯毒品危害防制條例第10條第1 項施用第一級毒品罪，及同
    條例第10條第2 項之施用第二級毒品罪。被告持有上開第一
    、二級毒品，進而施用，其持有之低度行為均應為施用之高
    度行為所吸收，均不另論持有毒品之罪。被告上開同時施用
    海洛因及甲基安非他命之犯行，係以一行為觸犯前述施用第
    一級毒品罪、施用第二級毒品罪，為想像競合犯，應依刑法
    第55條，從一重論以施用第一級毒品罪。又被告曾於97年間
    ，因施用毒品案件，經本院以97年度訴字第3065號判決判處
    有期徒刑7 月、3 月、應執行有期徒刑9 月確定；另因詐欺
    案件，經本院以98年度簡字第1154號判處有期徒刑5 月確定
    ，上開2 案經本院裁定定應執行有期徒刑1 年確定，甫於99
    年3 月13日縮刑期滿執行完畢等情，有臺灣高等法院被告前
    案紀錄表1 份存卷可考，其於徒刑執行完畢後，5 年內故意
    再犯本案有期徒刑以上之罪，應依刑法第47條第1 項之規定
    ，論以累犯，並加重其刑。另查，被告經警於犯罪事實欄所
    述地點為警盤查時，旋在有偵查權限之機關或個人尚未發覺
    其本件施用海洛因之犯行前，主動拿出其所有，為其上開施
    用毒品剩餘之第一級毒品海洛因1 包（送驗淨重0.1074公克
    ，驗餘淨重0.1066公克）供警方查扣，並向警方坦認其於上
    開時、地施用海洛因之犯行而自首，及同意警方對其採集尿
    液送驗等情，有被告警詢筆錄在卷可參（見毒偵卷第11頁背
    面），並接受裁判，乃符合刑法自首減輕其刑之要件，爰依
    刑法第62條前段之規定，減輕其刑。被告同時有加重減輕之
    事由，爰依法先加後減之。爰審酌被告因施用毒品案件，經
    觀察、勒戒及刑之執行完畢後，均未能徹底戒絕毒品，復犯
    本案施用第一、二級毒品之罪，難認有戒毒悔改之意，惟念
    其施用毒品乃自戕一己之身體健康，尚未對他人造成危害，
    及其犯罪動機、方法、手段、所生危害，暨犯後坦承犯行，
    到庭態度尚稱良好等一切情狀，量處如主文所示之刑。前述
    扣案之海洛因1包（送驗淨重0.1074公克，驗餘淨重0.1066
    公克），係被告本件施用毒品所剩餘，此據被告於本院審理
    時供述在卷，應依毒品危害防制條例第18條第1項前段規定
    ，宣告沒收銷毀之（至盛裝上開扣案海洛因之包裝袋，使用
    後均已沾染毒品而無法徹底析離，應整體視為查獲之毒品海
    洛因，而應與毒品海洛因一併沒收銷緩，乃屬當然，爰就此
    不贅在主文上宣示沒收銷毀）。
據上論斷，應依刑事訴訟法第273 條之1 第1 項、第299 條第1
項前段，毒品危害防制條例第10條第1 項、第2 項、第18條第1
項前段，刑法第11條、第55條、第47條第1 項、第62條前段，判
決如主文。
本案經檢察官施教文到庭執行職務。
中    華    民    國   100    年    2     月    25    日
                  刑事第二庭      法  官   吳芙如
如不服本判決應於收受判決後10日內向本院提出上訴書狀，並
應敘述具體理由。其未敘述上訴理由者，應於上訴期間屆滿後
20日內向本院補提理由書(均須按他造當事人之人數附繕本)
「切勿逕送上級法院」。
中    華    民    國   100    年    2     月    25    日
                                   書記官  林明俊
毒品危害防制條例第10條
施用第一級毒品者，處 6 月以上 5 年以下有期徒刑。
施用第二級毒品者，處 3 年以下有期徒刑。